【裁判字號】    88,重上更(四),259
【裁判日期】    890406
【裁判案由】    毒品危害防制條例
【裁判全文】
臺灣高等法院刑事判決                    八十八年度重上更(四)字第二五九號
    上  訴  人
    即  被  告  甲○○
    選任辯護人  李晉安  律師
右上訴人，因毒品危害防制條例案件，不服臺灣宜蘭地方法院，八十四年度訴字第三
一一號，中華民國八十五年六月三十日第一審判決（起訴案號：臺灣宜蘭地方法院檢
察署八十四年度偵字第八０七號）提起上訴，經判決後，由最高法院第四次發回更審
，本院判決如左：
    主      文
原判決關於販賣毒品部分撤銷。
甲○○被訴販賣毒品部分無罪。
    理      由
一、公訴意旨略以：被告甲○○自八十三年七月間起，至同年八月十日止，與吳秀戀
    （另由台灣桃園地方法院併案審理）共同意圖牟利，並基於概括之犯意，以每錢
    新台幣（下同）一萬二千元，五錢則五萬元之價格，先後多次販賣毒品海洛因予
    乙○○、廖愛慈夫婦施用及轉售，嗣於八十三年八月十日中午十二時許，經警在
    台北縣三峽鎮○○街四十一巷四號二樓查獲藍國慶、廖愛慈後，在蘇、廖二人之
    供述及帶領下，於同日下午五時許，在台北縣中和市○○路三五０巷十五弄七號
    與吳秀戀、吳忠舜同為警循線查獲，並當場扣得其所有之海洛因三包（淨重十四
    ．七一公克），大分裝袋七個、小分裝袋六十八個、及其與吳秀戀、吳忠舜共有
    之現金五十五萬二千元，因認被告甲○○有犯肅清煙毒條例第五條第一項之販賣
    毒品罪嫌云云。
二、公訴意旨認上訴人即被告甲○○有右揭犯行，無非以被告之自白及證人乙○○、
    廖愛慈在警訊時指證被告有與吳秀戀多次共同販賣毒品予乙○○、廖愛慈夫婦施
    用及轉售等情事，被告被查獲之海洛因多達十四．七一公克，又有為數甚多之分
    裝袋扣案可證等為其論據。
三、惟被告之自白不能作為犯罪之唯一證據，仍應調查其他之證據以察其是否與事實
    相符，刑事訴訟法第一百五十六條第二項定有明文。又證人之證述，固得採為被
    告之犯罪證據，惟必須無瑕疵可指，且又查與事實相符，始得採為被告犯罪之證
    據。再販賣毒品罪，必須行為人主觀上有營利之意圖，客觀上有販賣毒品之行為
    為構成要件，如主觀上無營利之意圖，則難以販賣毒品罪相繩。
四、訊據被告甲○○矢口否認有右揭販賣海洛因之犯行，辯稱：伊與乙○○僅見過二
    次面，一次是由吳秀戀帶乙○○到上開中和市伊住處聊天，吳秀戀說乙○○毒癮
    發作，因當時伊有在施打毒品，乙○○自己把伊之毒品拿去施打，並無販賣給乙
    ○○，第二次是伊與乙○○二人一起至桃園市遠東百貨附近向綽號阿猴購買自行
    施用，因乙○○來伊住處時曾向伊說，如果伊要買海洛因，跟他講他要一起買，
    所以二人才一起去買，每人出五萬元，購買一兩後二人平分，因出賣人算九萬元
    ，伊再還乙○○五千元，伊被查到之三包海洛因就是此次所買，乙○○亦未曾透
    過吳秀戀向伊買過，伊亦未曾販賣毒品給廖愛慈，在警訊時因警訊筆錄警員自行
    書寫伊有販賣毒品，與事實不符，故伊不簽名，乙○○、廖愛慈之警訊筆錄記載
    亦因記載不實在，乙○○、廖愛慈曾拒絕簽名，警員逼乙○○簽名時，乙○○因
    不願被逼迫簽名為表示抗議，即撞少年警察隊辦公室窗戶玻璃，致頭部、手部受
    傷，警員害怕不再逼迫乙○○、廖愛慈簽名，直至次日凌晨三時許，即該筆錄製
    作完畢約六、七小時後，警員告知乙○○、廖愛慈，如在警訊筆錄上簽名，即可
    放該二人回家，乙○○、廖愛慈為想離開警局，始在警訊筆錄上簽名捺印離開警
    局，而未被以現行犯隨案移送地檢署。被查扣款項是伊準備託人購買名犬之款項
    ，非販賣毒品所得等語。
五、經查被告在警訊時固曾供稱：「我於八十三年八月十日十七時在台北縣中和市○
    ○路三五０巷十五弄七號住處當場在我皮包內查獲三小包海洛因、安非他命一包
    ：：：及買賣毒品所得現金卅二萬四千元」、「市警局少年隊員警本（１０）日十
    七時在我住處共查獲我及吸毒賣毒品吳秀戀、吳忠舜等人」，於警員訊以「你是
    否認識乙○○、廖愛慈夫婦」時，被告雖答稱：「我認識他們夫婦，曾來住處買
    賣毒品三次左右，所以被查獲才帶警察來我家」云云。（板橋地檢署八十三年偵
    字第一三八七四號偵查卷第十頁，下稱偵查卷即為此卷）證人廖愛慈於警訊時固
    亦證稱：「我曾向綽號「小玲」吳秀戀購買海洛因次，也向綽號「阿牛」甲○
    ○購買海洛因一次」，「吳秀戀是我舊同事，現煙毒通緝中，所以我皆打呼叫器
    000000000給她，她都會送來給我，海洛因每一錢新台幣一萬二千元，
    每半兩新台幣伍萬元」，「我向甲○○綽號「阿牛」購買海洛因，因皆打000
    0000秘書台呼叫七五０代號，等聯絡好了我再前往他租住處台北縣中和市○
    ○路三五０巷十五弄七號購買一次海洛因半兩價格是新台幣伍萬元」，「我和乙
    ○○向綽號「阿牛」購買海洛因半兩值新台幣五萬元，再轉一些給綽號「國安」
    電話0000000呼叫器000000000並收取新台幣四萬二千元」、「
    吳秀戀曾於八十三年八月初來我家稱其現在通緝中，居無定所，要來我家住一陣
    子，我即答應她住下來，直到本（９）日二十三時許，吳秀戀外出時，稱其已無
    海洛因，所以要夥同她二哥吳忠舜帶錢前往台北縣中和市○○路三五０巷十五弄
    七號向綽號「阿牛」甲○○購買海洛因以便販售及本身吸食之用」云云（偵查卷
    第十七頁、第十八頁正面）。證人乙○○於警訊時固證稱：「我曾向綽號「小玲
    」吳秀戀購買海洛因三次，也曾向綽號「阿牛」甲○○購買海洛因三次」，「吳
    秀戀是我未婚妻（即廖愛慈）舊同事，說因煙毒通緝中，所以我皆打呼叫器00
    0000000給她，她都會送來我家，海洛因每一錢新台幣一萬二千元，每半
    兩新台幣五萬元」，「我向甲○○綽號「阿牛」購買海洛因皆打0000000
    秘書台呼叫七五０代號再由他們定時間、地點去向他購買，我亦曾三次前往甲○
    ○租屋處台北縣中和市○○路三五０巷十五弄七號向他購買，一次是一個月前購
    買一錢值新台幣一萬二千元，二次半兩值新台幣伍萬元」，「我曾向綽號「阿牛
    」甲○○購買海洛因半兩值新台幣五萬元，再轉手以大約三分之二左右賣給綽號
    「國安」電話0000000呼叫器000000000之朋友新台幣四萬二千
    元」，「吳秀戀曾於八十三年八月初來我家，並稱其現在通緝中，居無定所，要
    來我家住一陣子，我即答應她，於是她即住下來，直到本（９）日二十三時許，
    吳秀戀外出時稱其已無海洛因可供吸食及販售，所以要夥同她二哥吳忠舜帶錢前
    往台北縣中和市○○路三五０巷十五弄七號向號「阿牛」甲○○購買海洛因，以
    便販售及本身吸食之用」云云。惟被告上開自白及證人乙○○、廖愛慈上開之證
    述有不列之瑕疵及矛盾，難遽採為被告有販賣海洛因予乙○○、廖愛慈之證據。
（一）經查於檢察官偵查時均未訊問被告對其在警訊筆錄有何意見，迨至原審審理訊
      以對警訊筆錄中所言有否意見時，被告即答稱：「當時是警察寫好的，而且乙
      ○○向我買毒品三次，與事實不符，所以我拒絕簽名」，再訊以當時乙○○筆
      錄部分有否簽名，被告答稱：「好像也沒有簽名」等語（原審卷第一一三頁正
      面），嗣後於本院歷次前審以迨本院本審審理時被告均辯稱因警訊筆錄非出於
      其自由意志，記載其有販賣毒品乙○○、廖愛慈之內容，與事實不符，故其不
      簽名等語。而核閱被告之警訊筆錄，被訊問人欄確未有被告之簽名，僅記「不
      簽」，有上開警訊筆錄在卷可稽（偵查卷第十一頁正面），雖證人即訊問被告
      之承辦警員楊宗寶在原審審理結證稱：「八十三年八月十日在三峽長泰街四十
      一巷四號二樓查獲乙○○、廖愛慈吸毒，他們提供毒品購自中和市○○路三五
      ０巷十五弄七號甲○○住處，到達上開住處附近發現門口有裝電眼，我們在門
      口等他出來，才在他身上皮包內查獲毒品海洛因三小包，並要甲○○開門在室
      內查獲吳秀戀及吳忠舜，乙○○、廖愛慈有言向被告購買毒品，好像說買過三
      、四次，當時他們看到甲○○的ＢＭＷ汽車停在外面，知道人在裏面，他們也
      知道甲○○外號叫阿牛，他們向甲○○即阿牛購買海洛因，是以電話0000
      000秘書台呼叫七五０連絡，好像再往中和住處購買，他們也說向甲○○購
      買三次，其中二次在中和住處購買，半兩五萬元，一次是買一錢是一萬二千元
      。經訊以甲○○為何在筆錄上不簽名，證人楊宗寶則結證稱：「他言被乙○○
      夫婦指證，且現場被查獲大批毒品及現金，有簽無簽都無所謂」云云（原審卷
      第一二七頁背面、第一二八頁正面）。於本院上更(三)審時結證稱：筆錄內容確
      實是被告自由陳述云云（本院上更(三)卷第四十二頁正面）。然查：
      (1)本院更(三)審時訊問證人楊宗寶，何以被告筆錄後受訊人為何記明不簽時，證
        人楊宗寶則答稱：「那時被告毒癮發作，就不簽」云云（本院上更(三)卷第四
        十二頁正面），其與在原審審理時所結證稱：「他言被乙○○夫婦指證，且
        現場被查獲大批毒品及現金，有簽無簽都無所謂」之語（原審卷第一二八頁
        正面）非但不同，且經本院更(三)審審理時質以何以與在原審之上開結證不同
        時，證人楊賨寶則結證稱：「筆錄做好了，被告不簽名，我們也不能勉強他
        簽，且被告毒癮正要發作」云云（本院上更(三)卷第四十二頁背面），亦未盡
        一致，如被告當時確非如其所述，因警訊筆錄內容記載不實，才不願簽名。
        則被告不願簽名之原因，應係很單純之事實，證人楊宗寶不可能記憶錯誤，
        然證人楊宗寶所證述被告不簽名之原因竟先後如此不同，是證人楊宗寶的證
        述被告不願簽名之原因，是否與事實相符，殊有可疑，難以採信，因而被告
        所辯伊因見警訊筆錄記載不實，而不願簽名之語，尚非完全無據。
      (2)被告在警訊先則已供稱：「我從八十一年十月初開始吸食安非他命及海洛因
        ，最近一次是在住處本八十三年八月十日上午吸食海洛因，因每日需要吸食
        大約四次左右，毒品是我與吳秀戀、吳忠舜兄妹合夥向綽號『阿猴』每台兩
        新台幣十萬元價格購得（我出資五萬元），自八十三年六月起開始在桃園遠
        東戲院前買賣海洛因及安非他命至今數量不定，沒有轉賣他人」等語（偵查
        卷第十頁背面），並未供述有販賣毒品情事，而其嗣後警再訊以「你是否認
        識為本隊查獲吸食毒品乙○○、廖愛慈夫婦」時，既未訊問被告有無販賣毒
        品給乙○○、廖愛慈，衡情不可能會自動再供出有販賣毒品之事，然該筆錄
        竟記載被告答稱：「我認識她們夫婦曾來住處買賣毒品三次左右，所以被查
        獲才帶警來我家」云云（偵查卷第十一頁正面、背面），其警訊筆錄先後有
        矛盾，且依警辦案之常例，如被告有供出販賣毒品之情事，衡情應會進一步
        追問被告每次販賣毒品之時間、數量、金額，然該筆錄竟未有繼續追問之記
        載，是被告究有否有供稱他們夫婦曾來住處「買賣毒品三次」之語，實有疑
        竇，況證人楊宗寶在原審結證稱：「他們（指乙○○、廖愛慈）也說向甲○
        ○購買三次，其中二次在中和住處買，半兩買五萬元，一次是買一錢一萬二
        千元云云（原審卷第一二七頁背面），亦與被告在警訊筆錄中所載「他們曾
        來住處買賣毒品三次」之在中和住處買之次數不一致（證人楊宗寶稱乙○○
        、廖愛慈說在中和住處買二次，被告警訊筆錄記載被告供稱乙○○、廖愛慈
        到被告中和住處買賣毒品三次），益見被告警訊筆錄之可疑。難認與事實相
        符。
（二）有關被告涉嫌販賣海洛因行為，證人吳秀戀於警訊時先稱：「我是今年（）
      六月中與吳建輝前往中和市○○路三五０巷十五弄七號找甲○○一同拿海洛因
      ，而分予我吸食，但我不知其販賣海洛因」、「我不曾向甲○○購買海洛因，
      所吸食之海洛因係吳建輝所供予我吸食」（偵查卷第十二頁正面），嗣於同一
      筆錄內警員訊以「警方所查獲在本隊之廖愛慈曾當面指證你曾於八十三年七月
      間至今連續販賣海洛因給予其數量、價錢如何，於何時、何地時，則供稱：「
      我於本（）年七月間帶乙○○前往中和市○○路三五０巷十五弄七號甲○○
      居所購買約一兩海洛因價錢新台幣約十萬元，第二次又與廖愛慈和另一不知名
      之男子前往桃園市某一加油站附近向甲○○購買海洛因，但其數量及價錢我不
      清楚，且二次詳細時間和地點不記得云云（偵查卷第十三頁），其後於原審囑
      託台灣花蓮地方法院訊問時，證人吳秀戀稱：沒有為乙○○、廖愛慈向被告買
      過海洛因，伊與乙○○、廖愛慈一起吸的海洛因是在桃園向綽號紅猴買的等語
      （原審卷第四十六頁），又於本院上訴審時囑託台灣花蓮地方法院訊問時再稱
      ：八十三年七月間帶乙○○前往被告住處，乙○○當時毒癮發作，被告有提供
      海洛因予乙○○，但並未收對價，又稱伊並未和吳建輝去找被告購買毒品等語
      （上訴卷第五十八頁），核證人吳秀戀之證詞，其先後所述互相矛盾，所稱被
      告有販賣海洛因一節是否屬實，實有可疑，尚不能盡信。而依證人吳秀戀之警
      訊證詞，吳秀戀應係各與乙○○、廖愛慈前往向被告購買海洛因，然依證人乙
      ○○、廖愛慈在警訊時之證述（如上開所載），卻有下列不同：
      (1)證人乙○○、廖愛慈均未指稱有與吳秀戀共同前往被告處買海洛因。
      (2)證人乙○○在警訊時證稱由他三次至被告中和住處向被告購買海洛因三次，
        一次買一錢值一萬二千元，二次半兩值五萬元（偵查卷第二十頁背面），惟
        證人吳秀戀在警訊證稱帶乙○○至被告中和住處購買約一兩，價錢約十萬元
        ，吳秀戀帶乙○○去向被告買一次一兩十萬元，然證人乙○○所證述並未有
        一次買一兩十萬元之情事，是證人乙○○、吳秀戀之證述均有可疑。
      (3)證人廖愛慈在警訊時證稱：由她至被告中和住處向被告購買一次海洛因半兩
        五萬元（偵查卷第十七頁背面），惟證人吳秀戀在警訊證稱：第二次又與廖
        愛慈和另一不知名之男子前往桃園市某加油站附近向甲○○購買海洛因，但
        其數量及價錢我不清楚之語。其購買之地點亦不相一致。
      按證人吳秀戀是廖愛慈之舊同事，吳秀戀於八十三年八月初曾至乙○○、廖愛
      慈住處借住，乙○○、廖愛慈係透過吳秀戀介妱才認識被告，為乙○○、廖愛
      慈所不否認，如乙○○、廖愛慈確有向被告購買海洛因，理應乙○○、廖愛慈
      、吳秀戀之證述應屬一致，然竟有上開之歧異，是已難遽採為被告犯罪之證據
      。
（三）證人乙○○、廖愛慈在八十三年八月二十六日第一次檢察官偵訊時已改稱：「
      我們都是把錢交吳秀戀，她們將海洛因交給我們，但她向何人買我們不知道」
      等語（偵查卷第四十二頁），嗣於八十三年十二月二十三日檢察官偵訊時亦稱
      ：「八十三年八月十日前一個半月，吳秀戀住在我家，我拿錢給吳秀戀叫他幫
      我買一次八千元，一次一萬元，我不知她向誰買」等語（偵查卷第七十四頁正
      面及背面），於八十四年一月二十日檢察官偵訊時乙○○亦稱：「八十三年八
      月十日前一個半月到事發時一共買三次，一次出八千元，一次出二萬元，一次
      出五千元交由吳秀戀買，一起吸等語（偵查卷第七十九頁正面），證人乙○○
      在原審審理時亦否認有向甲○○買過海洛因，並稱伊是託吳秀戀買的，吳秀戀
      向何人買不知道，在警訊伊沒有講向甲○○買過海洛因等語，經質以為何於筆
      錄簽名，乙○○答稱：當時因毒癮發作，才趕快簽名回去等語（原審卷第六十
      頁），在本院上訴審，乙○○亦證稱：伊在警訊所言不對，是少年隊員自己填
      寫的，首先伊拒絕簽名，警員強迫伊簽名，伊當時還撞玻璃割傷了手，我是與
      吳秀戀一人出一半錢合資購買等語（上訴卷第六十七頁正面），在本院上更一
      審時乙○○亦證稱：「三人來我家，找我老婆，我在二樓，老婆在三樓搜到幾
      個空袋子，說要找「小林」，我老婆說跟小林合夥去拿的」、「小林為吳秀戀
      」、「在警訊時警員叫我簽名我不簽，沒有事實，我撞玻璃，我與吳秀戀一人
      各出五萬元，吳秀戀出面去拿，我不認識」、「沒有跟甲○○買過」、「筆錄
      當時沒簽，半夜我老林回來叫我簽簽就可回家了」、「我全部都沒有簽，我老
      婆簽完帶去拘留所」，經訊以後來簽一次或二次，或二個同時簽時，乙○○答
      稱：當時迷迷糊糊不記得老婆坐那做筆錄，我坐在旁邊要我簽，我不簽撞玻璃
      ，躺睡著，半夜老婆要我簽」，再訊以你簽名是否有交換條件時，乙○○簽稱
      ：「他叫我簽簽回去，沒有說條件」等語（上更一卷第四十九頁背面、第五十
      頁正面、背面、第五十頁背面），在本院上更(二)審時，證人乙○○亦證稱：警
      訊筆錄不是問我寫的，寫完後強迫我簽名，後來說簽名才可以回去，我才簽名
      捺指印等語（上更(二)卷第二十八頁背面、第八十五頁），在本院本審時證人乙
      ○○亦僅證稱：僅有一次在案發前數日與被告每人各出五萬元，二人一起至桃
      園市遠東百貨公司附近去買，買來每人一半，警訊中證述伊向甲○○買過三次
      不實在等語（本院本審八十九年三月九日訊問筆錄），證人廖愛慈於高雄女子
      監獄服刑時，經本院更二審囑託台灣高雄地方法院訊問時亦均否認有向被告購
      買海洛因情事（本院上更(二)卷第一二０頁）。證人吳秀戀花蓮監獄服刑，經原
      審囑託台灣花蓮地方法院訊問及於八十五年一月十八日經原審借提訊問時均稱
      未替乙○○、廖愛慈向被告購買海洛因，乙○○、廖愛慈之海洛因係向紅猴或
      國安買的（原審卷第四六頁、第九十二頁背面），於本院上訴審時亦證稱：有
      帶乙○○至被告處，因乙○○正在毒癮中，被告有給乙○○海洛因，但無對價
      （上訴卷第五十八頁），在本院更二審時亦否認有帶乙○○、廖愛慈向被告購
      買海洛因，會在警訊筆錄簽名是當時時間太晚了，神志不清等情，是證人乙○
      ○、廖愛慈在警訊時之證述，是否與事實相符，確非無疑。再證人乙○○在警
      訊時確有以頭撞玻璃等情，除證人乙○○上開之證述外，並為證人即承辦警員
      楊宗寶、林景晴所不否認，惟在原審審理時對證人楊宗寶訊以乙○○的頭何以
      撞傷時，則證稱：「一方面乙○○自覺招出甲○○，怕日後被報復，自己感到
      懊惱，及毒癮發作，才去撞玻璃，那時都已經做完筆錄了云云（原審卷第一二
      八頁），在本院上更(一)審訊問證人即訊問證人乙○○之承辦警員林景晴，乙○
      ○撞玻璃時，則證稱：「我製作筆錄後，請他在外面坐，另一同事拿他筆錄去
      問甲○○與他女朋友，甲○○罵他為何咬他，一直怪他，他撞玻璃云云（上更
      一卷第五十頁），兩人所證述乙○○頭為何會撞玻璃之原因竟會如此不相同，
      再證人林景晴於上更(一)審時亦證稱：筆錄做好大概隔二、三小時乙○○才簽名
      ，是後來補訊部分，前半部分他已簽好云云，惟證人乙○○則稱：「我全部沒
      有簽」，「老婆坐那做筆錄，我坐在旁邊要我簽，我不簽撞玻璃，躺睡著，半
      夜老婆要我簽」、「他叫我簽簽回去」等語（上更(一)卷第五十一頁背面），是
      證人林景晴所證述是否屬實，殊非無疑，再參之證人林景晴所做之乙○○筆錄
      ，其補訊問你手部如何受傷的，乙○○答稱：我不小心割破玻璃，以致流血受
      傷云云（偵查卷二十一頁背面），亦與證人林景晴、楊宗寶所證述證人乙○○
      會其撞玻璃之原因相異，益見警訊之記載與事實不符至為明顯，再參之證人廖
      愛慈、乙○○在八十三年八月十日十二時許在其三峽鎮住處被警循線查獲其有
      施用毒品海洛因，其二人依警訊記載已承認有施打至八十三年八月十日一時許
      ，並有將所購之海洛因轉手予綽號「國安」電話0000000呼叫器000
      000000等情（偵查卷第十七頁、第二十頁）。其等有施打及販賣毒品之
      犯行，情節甚為重大，承辦警員竟未將乙○○、廖愛慈二人留置至八十三年八
      月十一日隨案移送板橋地檢署，而於其筆錄簽名後即讓其返家，此從台北市政
      府警察局少年警察隊刑事案件報告書僅將甲○○、吳秀戀、吳忠舜三人隨案解
      送，而廖愛慈、乙○○二人則記載候傳可證（偵查卷第一頁、第二頁、第三十
      頁）。是證人乙○○所證述伊對警訊筆錄認不實，原不簽名並撞玻璃後因說簽
      名後可回家，伊才簽名之語，尚非完全無據。是證人乙○○在警訊時之證述殊
      難遽認真實，自難採為被告之犯罪證據。
（四）證人乙○○、廖愛慈既於警訊時已供承以電話與被告聯絡購買海洛因，且有記
      載該電話號碼，可見乙○○、廖愛慈最初被查獲時，已有與被告之聯絡之電話
      ，並無不能與被告聯繫情事，乙○○、廖愛慈在警訊時確有供述先以電話連絡
      ，被告約定時間地點，再向被告購買海洛因，警方儘可先囑證人乙○○、廖愛
      慈二人先以電話與被告聯絡買賣數量、價格等事實，以使被告攜帶毒品出面販
      賣，再予人贓俱獲，然警員竟僅帶同乙○○、廖愛慈二人直接至被告住處門口
      等候，已難想像，而依證人乙○○在本院上更一審時證稱：警員到伊家時說要
      找小林，小林為吳秀戀等語（本院上更一卷第五十一頁背面），在本院本審審
      理時亦證稱：警員來我家時，吳秀戀不在我家，警員要我們帶他們去找吳秀戀
      ，因以前伊曾載吳秀戀去過中和那邊找人，所以才帶警員去那邊找看看有無吳
      秀戀，才帶警員至巷口等語（本審卷八十九年三月九日筆錄），足見證人乙○
      ○、廖愛慈在警訊時所證述以電話與被告聯絡購買之時間、地點後再前往購買
      之語，尚有可疑，殊難遽信。
（五）依被告在警訊時供稱：伊向綽號阿猴購買海洛因之價格為每台兩十萬元（偵查
      卷第十五頁背面），而證人吳秀戀在警訊時證述帶乙○○至被告住處購買的一
      兩海洛因，價錢約十萬元（偵查卷第十三頁正面），廖愛慈警訊時亦證述向被
      告購買一次海洛因，半兩價格五萬元（偵查卷第十七頁背面），乙○○在警訊
      時證述：向被告購買海洛因三次，一次一錢值一萬二千元，二次半兩值五萬元
      （偵查卷第二十頁背面），因被告購買之海洛因價金每兩十萬元，半兩為五萬
      元，與吳秀戀、廖愛慈、乙○○三人警訊所證向被告購買之海洛因價金一兩亦
      為十萬元，半兩亦為五萬元，買賣數量、價金完全相同，如被告有意圖營利而
      販賣，豈有買進之價格與賣出之價格均為相同，由此益證被告僅有與吳秀戀、
      乙○○、廖愛慈等人合資向綽號「阿猴」購買後，再按出資額分配所購海洛因
      ，並非意圖營利而販賣至明。
（六）證人廖愛慈、乙○○於警訊時雖另稱：「本（九）日廿三時許吳秀戀外出時稱
      其已無海洛因，所以要夥同她二哥吳忠舜帶錢前往中和市○○路三五０巷十五
      弄七號向綽號阿牛甲○○購買海洛因，以便販售及本身吸用」（偵查卷第十八
      頁正面、第二十一頁正面）等語，惟被告為警查獲時，吳秀戀係因與甲○○之
      兄吳建輝同犯煙毒案欲前往與甲○○商談找律師事，在吳秀戀皮包內被查獲之
      二十二萬八千元，其中二十一萬元是吳秀戀所有，係為準備為律師費用，另一
      萬八千元為吳忠舜所有為繳汽車貸款之用，吳忠舜則係載吳秀戀前往甲○○處
      ，並非吳秀戀、吳忠舜前往被告處購買海洛因等情，已據證人吳秀戀、吳忠舜
      於警訊及檢察官偵訊時（偵查卷第十二頁、第十五頁、第卅三頁）吳秀戀於原
      審及本院上更(二)審時供承在卷（原審卷第九十一頁背面、第九十二頁、上更(二)
      卷第二一五頁），是已難認吳秀戀係前往購買海洛因。
（七）另本件上開海洛因係在被告屋內查獲，因有少年警察隊實施檢查紀錄在卷可按
      （偵查卷第廿二頁背面），本案扣押之海洛因三包，重雖十四．七一公克，以
      每一錢為三．七五公克，換算為三．九三錢，而被告在原審及本院審理時已供
      稱：被查獲之海洛因是在案發前二、三天與乙○○、廖愛慈合起來一起去買等
      語（原審卷第七十四頁正面），於本院上二更審時供稱：被查獲之海洛因是被
      查獲前一、二天前晚上八、九點在桃園市遠東百貨對面停車場內向阿猴買的，
      以九萬元買的，乙○○一起去，每人出五萬元，每次阿猴都拿十萬元，這次算
      九萬元，乙○○拿一包，我拿一包，後來我還拿五千元給乙○○等語（本院上
      更(二)卷第五十五頁背面、第八十四頁正面），核與證人乙○○在本院上更(二)審
      時證稱：伊有與被告一起去桃園買海洛因，本來一人出五萬元，伊交五萬元給
      被告，後來那人拿九萬元，所以退還五千元給我等語（本院上更(二)卷第八十五
      頁正面），在本院本審審理時證稱：在案發前幾天，有與被告一起去桃園買海
      洛因，每人出五萬元共買一兩左右，每人一半等語（本審卷第四十八頁正面、
      第四十九頁背面）相符合，是被告辯稱被查獲之三包海洛因係案發前幾天購買
      ，堪認真實，而被告有施打海洛因，每天要施用大約四次左右，業據被告在警
      訊供明（偵查卷第十頁正面），被告自八十二年七月一日起至八十三年八月十
      日因施用毒品行為，亦經本院前審判處有期徒刑三年四月確定，有本院八十五
      年度上訴字第三三九八號刑事判決在卷可稽（本院上訴卷第八十五頁正面），
      以被告在案發前二、三天購買時五錢海洛因，而一天施用四次左右，每天需要
      量甚大，因而於被查獲時尚剩下三．九三錢，尚無違常情，因而被告辯稱被查
      獲之海洛因係供自己施打，尚非無可採，自難以查扣之海洛因有十四．七一公
      克，遽認即供販賣之用。再有關被告為警查扣現金及塑膠袋部分，證人即至現
      場查獲之警員楊宗寶於原審審理時證稱：甲○○有言要去合夥購買毒品回來吸
      ，塑膠袋是自己要分裝來吸食」（原審卷第一二八頁正面），亦無從據認該現
  金即為被告販賣毒品所得，或該塑膠袋為被告販賣毒品所用。另乙○○曾與被
      告一起合資購買海洛因，知被告亦施打海洛因，同時吳秀戀住在乙○○家中，
      警員要找吳秀戀，去時適其離開，而知吳秀戀可能會至被告家中，因而乙○○
      、廖愛慈二人帶同警方去被告處，亦不違常理。
六、綜上所述，被告所辯未販賣海洛因予乙○○、廖愛慈之語，堪以採信。此外，又
    查無其他積極證據，足資證明被告有販賣海洛因犯行，是被告販賣海洛因犯行不
    能證明。
七、原審未予詳察，遽對被告論予販賣毒品罪刑，尚有未洽。被告上訴意旨執以指摘
    原判決此部分不當為有理由，應由本院將原判決關於此部分撤銷。爰諭知被告被
    訴販賣毒品部分無罪之判決。至起訴書記載於查獲被告當時扣得其所有之海洛因
    三包，係被告為自己施打之用，並非為販賣而持有，有如前述，而被告於八十二
    年七月一日至八十三年八月十日因施打海洛因行為亦經檢察官與本案販賣毒品行
    為同時起訴，經本院前審於八十六年一月二十九日以八十五年上訴字第三三九八
    號判決被告有期徒刑三年四月確定，有本院刑事判決在卷可按（本院上訴卷第八
    十五頁），被告持有本案之毒品三包行為，應為上開確定效力所及，因公訴人對
    本案係以販賣毒品起訴，本案自無庸對被告持有三包毒品行為為免訴之諭知，又
    沒收為從刑之一種，依主從不可分原則，應附隨於主刑而同時宣告之。如諭知無
    罪判決，既無主刑，從刑亦無從附麗，因而扣案之海洛因三包，雖為違禁物，然
    販賣毒品既為無罪，自無從併予宣告沒收，應另依刑法第四十條但書由檢察官聲
    請單獨宣告沒收。（七十八年台非字第七二號判例參照）併此明。
據上論斷，應依刑事訴訟法第三百六十九條第一項前段、第三百六十四條、第三百零
一條判決如主文。
本案經檢察官李金定到庭執行職務。
中    華    民    國    八十九    年       四       月         六       日
                            臺灣高等法院刑事第十四庭
                                審判長法  官  陳  祐  輔
                                      法  官  蔡  國  在
                                      法  官  陳  國  文
右正本證明與原本無異。
如不服本判決應於收受送達後十日內向本院提出上訴書狀，其未敘述上訴之理由者並
得於提起上訴後十日內向本院補提理由書（均須按他造當事人之人數附繕本）。
            書記官  楊  國  明
中    華    民    國    八十九    年        四      月        八        日
附錄：本案論罪科刑法條全文


司法院資訊處製作；財團法人民間司法改革基金會備份。
